【裁判字號】    97,訴,2884
【裁判日期】    971124
【裁判案由】    公共危險
【裁判全文】
臺灣臺中地方法院刑事判決              97年度訴字第2884號
公  訴  人  臺灣臺中地方法院檢察署檢察官
被      告  甲○○
                    8弄9號
指定辯護人本院公設辯護人乙○○
上列被告因公共危險案件，經檢察官提起公訴（97年度偵字第14
273號），本院判決如下：
    主    文
甲○○放火燒燬他人所有之彈簧床，致生公共危險，處有期徒刑
壹年拾月。又放火燒燬現供人使用之住宅，未遂，處有期徒刑肆
年。應執行有期徒刑伍年捌月。
    犯罪事實及理由
壹、犯罪事實：甲○○與居住在臺中市○○區○○路1段41巷77
    號之丁○○因故發生嫌隙，竟為下列犯行：
（一）甲○○明知以打火機點燃彈簧床，將使彈簧起火燃燒而引
      發火勢，客觀上將因火勢及所生煙霧而對公共安全發生危
      險，竟基於放火燒燬丁○○所有之彈簧床之犯意，於民國
      97年2月20日上午5時40分許，在丁○○之住處大門外，以
      自備打火機一個（未扣案）點燃丁○○所有用來遮擋窗戶
      之彈簧床墊1個，而燒毀該彈簧床墊，致生公共危險。
（二）甲○○明知點燃報紙並將之丟入他人住宅內，將使住宅內
      其它物品引燃而引發火勢，客觀上將因火勢及所生煙霧而
      對公共安全有發生危險之可能，竟基於放火燒燬供丁○○
      使用住宅之之犯意，於97年2月28日上午8時許，在丁○○
      之上開住處外，以自備打火機一個 (未扣案)點燃報紙後
      ，將引燃之報紙自窗戶縫隙丟入丁○○之住處內，然因並
      未有效引燃其它屋內物品，致未燒燬該住它而未得逞。
貳、證據能力：本案檢察官、被告及指定辯護人並未就卷內證據
    資料之證據能力有所爭執，且迄於言詞辯論終結前，均未主
    張有刑事訴訟法第159條第1項不得為證據之情形，是應認已
    同意卷內證據均得作為證據，且經本院審酌後，認無不適當
    之情形，應認本案調查之卷內證據均有證據能力，合先敘明
    。
參、訊據被告甲○○坦承前揭犯罪事實（一）部分犯行，就犯罪
    事實（二）部分固坦承於前揭時、地以打火機點燃報紙後，
    將引燃之報紙自窗戶縫隙丟入丁○○之住處內，惟矢口否認
    有何放火燒燬供丁○○住宅之犯意，辯稱：伊因與丁○○吵
    架為洩憤而放火，惟伊並無放火燒燬丁○○住宅之意思云云
    ，經查：
一、犯罪事實 (一)部分：此部分犯罪事實，業據證人丙○○○
    於本院證稱: 「2月20日早上4、5點時，我在泡茶，聞到燒
    焦的味道，出來時看到丁○○的門口彈簧床著火冒煙，我跟
    幾個鄰居就拿水管對彈簧床澆水滅火，後來警察也有到場，
    消防車也有來。該彈簧床是雙人的，當時彈簧床靠在如警卷
    第27頁所示的鐵窗處，而且彈簧床有用鐵絲跟鐵窗綁在一起
    ，27頁第一張照片左側是他出入的門，彈簧床靠在鐵窗上並
    沒有擋住門的出入。彈簧床是立起來靠在鐵窗上。我看到的
    時候，彈簧床從下面燒起來已經燒了約一半的面積，彈簧床
    燒得只剩約三分之一，其他地方只剩裡面的彈簧，後來我們
    住戶怕放在那邊危險，就請人把他處理掉，27頁的相片就是
    彈簧床清掉後煙薰的痕跡」、「<鐵窗後面>裡面有一片木板
    的門靠著」等語 (本院卷第77頁)，而被告燒燬之彈簧床係
    屬雙人彈簧床，具相當之體積，且其既已燒燬大半，具相當
    之火勢，依其火勢及所生煙霧，自已對公共安全發生危險，
    被告此部分所為顯已致生公共危險，殆無疑義。此外，並有
    現場相片四幀在卷可稽 (本院卷第43頁)。
二、犯罪事實（二）部分：
（一）經勘驗扣案光碟2片，勘驗結果如下：「被告於監視器顯
      示時間18分30秒<按此為監視器時間，與實際時間應有落
      差，於犯罪詳確時間之分秒爰不依此認定>許，手持整張
      有相當厚度之報紙，自巷口步行抵達案發地點，於窗邊不
      停張望，並環顧周遭的情況，19分10秒許，顯示左下方有
      住戶進出，19分20餘秒許，被告將手中的報紙點燃，擲入
      窗內，20分10秒許，被告離開該處」，是足見被告原即持
      引燃物之報紙至丁○○住處，且係經相當觀察丁○○屋內
      狀況後，始點火引燃報紙，又被告於檢察官偵訊時供稱：
      「（問：第二次2月28日8時許你是點火丟何物到他家）丟
      那個紙，想把他家東西都燒掉」等語 (97偵14273卷第18
      頁)，是堪認被告就此部分確有放火燒燬供丁○○使用住
      宅之犯罪故意甚明。
（二）按「未遂罪指已著手於犯罪之實行而不遂，或不能生犯罪
      之結果者而言，所謂著手指實行犯意，尚未達於犯罪既遂
      之程度，與著手以前所為之準備行為，迥乎不同」（最高
      法院20  年上字第823號判例參照），又所謂著手，係指
      犯人對於犯罪構成要件事實開始實行 (最高法院21年非字
      第97號判例）；再「上訴人既有殺人之犯意，又有放置含
      有毒素之陸角牌乳劑於食物內之行為，雖因其放置毒品後
      即被發現，尚未發生有人死亡之結果，亦係已著手於犯罪
      行為之實行而不遂，應構成殺人未遂罪，而非預備殺人」
      （最高法院59年台上字第2861號判例），是足見所謂犯罪
      之著手，應自其實行與構成要件實現有密切關係，且對構
      成要件所保護之客體已構成直接危險而為觀察 (最高法院
      83 年度台上字第4201號判決、93年度台上字第3092號判
      決意旨參照)。查本案被告既已引火點燃報紙，並於觀察
      丁○○屋內情況後，將該引火源丟入屋內，其故意使火力
      欲傳導於特定之目的物之行為，已該當放火之構成要件行
      為，對構成要件所保護之客體已構成直接之危險，被告所
      為已屬著手構成要件之行為甚明。
（三）按刑法第173條第1項之放火燒燬現供人使用之住宅罪，行
      為人如有放火燒燬他人住宅之犯罪故意，而已著手放火行
      為之實施，即應構成犯罪，即令放火結果上述物體未因燒
      燬而喪失其效用，僅屬犯罪為既遂或未遂之問題，其固不
      以具體致生公共危險為犯罪構成要件，惟仍應行為具抽象
      之危險，即有發生公共危險之可能為要。查證人丙○○○
      於本院證稱: 前揭丁○○住處內尚有雨傘、板子、鐵馬、
      黑色塑膠袋等物等語 (本院卷第77頁背面)，被告於本院
      亦坦承: 伊想要燒丁○○屋內堆整包的東西等語 (本院卷
      第9頁)，而丁○○前揭住處周遭係屬連棟式之密集住宅區
      ，巷弄狹小，此有現場相片在卷可稽，被告將點燃之報紙
      丟入屋內，自極可能因引燃其它屋內物品，而引發火勢，
      客觀上亦將因火勢及所生煙霧，而對公共安全有發生危險
      之可能，是被告此部分放火行為亦確有致生公共危險之可
      能，即具抽象危險無訛。
三、綜上所述，本案事證明確，被告就犯罪事實（一）部分之自
    白與事實相符，就犯罪事實（二）部分所辯不足為採，其犯
    行均堪以認定。
肆、核被告就犯罪事實欄（一）及 (二)所為，分別係犯刑法第
    175條第1項之放火燒燬他人所有之物致生公共危險罪，及刑
    法第173條第3項、第1項之放火燒燬現供人使用之住宅未遂
    罪。被告就犯罪事實 (二)部分已著手於放火燒燬現供人使
    用住宅之行為，但未生燒燬住宅之結果，為未遂犯，本院衡
    其犯罪所造成之損害較輕，爰依刑法第25條第2項規定減輕
    其刑。爰審酌被告僅因與丁○○之細故爭執即迭對丁○○所
    有之物及住宅為放火行為，無視他人生命財產及公共安全，
    惡性匪淺，惟仍姑念被告就犯罪事實 ( 二)所為尚未燒燬住
    宅造成重大實害，及其犯罪後坦承部分犯行，惟迄未賠償被
    害人損害等一切情狀，分別量處如主文所示之刑，並定其應
    執行之刑。又被告所有供引燃彈簧床、報紙所用之打火機未
    據扣案，被告復自承業已丟棄等語，又卷內並無該打火機扣
    案之資料，本院審酌對供犯罪所用之物，具有刑罰之本質，
    可視為特殊形態之財產刑，該打火機既係一般市售常見之打
    火機，其財產價值甚微，客觀上亦難認有何危險性，被告既
    在押且打火機復未扣案，對打火機諭知沒收，核無實益，揆
    諸前揭說明，自無對之宣告沒收之必要，附此敘明。再公訴
    人蒞庭論告意旨另略以被告就犯罪事實 (一)部分所為應係
    涉犯刑法第173 第3項、第1項之放火燒燬現供人使用之住宅
    未遂罪等語，惟查被告否認有公訴人此部分所指之主觀犯意
    ，又依該彈簧床係依靠於水泥牆屋外之客觀情狀觀察，亦難
    認逕認被告主觀上有何引燃彈簧床以延燒屋內其餘物品進而
    燒燬住宅之犯意，是公訴人證明被告此部分犯行之證據容有
    未足，惟此僅為公訴人之意見，自無變更原起訴法條或不另
    為無罪諭知之問題，僅附此敘明。
據上論斷，應依刑事訴訟法第二百九十九條第一項前段，刑法第
一百七十五條第一項、第一百七十三條第三項、第一項、第二十
五條第二項、第五十一條第五款，判決如主文。
中    華    民    國    97    年    11    月    24    日
            刑事第十七庭  審判長法  官  江奇峰
                                法  官  林學晴
                                法  官  郭書豪
上正本證明與原本無異。
如不服本判決，應於收受送達後10日內向本院提出上訴書狀（應
敘述具體理由並附繕本）。
上訴書狀如未敘述理由，應於上訴期間屆滿後20日內補提理由書
於本院。
中    華    民    國    97    年    11    月    25    日
                                書記官  陳美虹
附錄論罪科刑法條
中華民國刑法第173條
（放火或失火燒燬現住建築物及交通工具罪）
放火燒燬現供人使用之住宅或現有人所在之建築物、礦坑、火車
、電車或其他供水、陸、空公眾運輸之舟、車、航空機者，處無
期徒刑或7年以上有期徒刑。
失火燒燬前項之物者，處 1 年以下有期徒刑、拘役或 5 百元以
下罰金。
第 1 項之未遂犯罰之。
預備犯第 1 項之罪者，處 1 年以下有期徒刑、拘役或 3 百元以
下罰金。
中華民國刑法第175條
（放火燒燬住宅等以外之物罪）
放火燒燬前二條以外之他人所有物，致生公共危險者，處 1 年以
上 7 年以下有期徒刑。
放火燒燬前二條以外之自己所有物，致生公共危險者，處 3 年以
下有期徒 刑。
失火燒燬前二條以外之物，致生公共危險者，處拘役或 3 百元以
下罰金。


司法院資訊處製作；財團法人民間司法改革基金會備份。
